臺灣板橋地方法院刑事判決　　　　　　100年度訴緝字第169號
公　訴　人　臺灣板橋地方法院檢察署檢察官
被　　　告　蕭素真
上列被告因違反毒品危害防制條例案件，經檢察官提起公訴（九
十六年度毒偵字第八七０七號），被告於本院準備程序進行中，
就被訴事實為有罪之陳述，經本院告知簡式審判程序意旨，並聽
取公訴人及被告之意見後，本院合議庭裁定由受命法官獨任依簡
式審判程序審理，並判決如下：
    主  文
蕭素真施用第一級毒品，累犯，處有期徒刑捌月。扣案之注射針
筒貳支，均沒收。
    事  實
一、蕭素真前因施用毒品案件，經本院以八十七年度毒聲字第四
    九０號裁定送觀察、勒戒後，認有繼續施用毒品之傾向，復
    經本院以八十七年度毒聲字第八三０號裁定令入戒治處所施
    以強制戒治，嗣因戒治成效經評定合格，無繼續戒治之必要
    ，由本院以八十七年度毒聲字第三四四六號裁定停止戒治，
    所餘戒治期間交付保護管束，嗣經本院以八十八年度毒聲字
    第三七四三號裁定撤銷撤銷停止戒治並令入戒治處所施以強
    制戒治後，其戒治期間至民國八十九年一月十三日期滿執行
    完畢，經臺灣板橋地方法院檢察署檢察官以八十九年度戒毒
    偵字第二三六號為不起訴處分確定。又於前開強制戒治執行
    完畢釋放後五年內之九十三年三月八日因施用第一、二級毒
    品案件，經本院以九十三年度訴字第一０九五號判處應執行
    有期徒刑七月確定，甫於九十四年八月九日執行完畢。復因
    施用毒品案件，經本院分別以九十四年度訴字第二四七二號
    、九十五年度訴字第一二三五號各判處應執行有期徒刑十月
    、有期徒刑十月確定，前述二罪嗣經本院以九十五年度聲字
    第二二二八號裁定定其應執行有期徒刑一年七月，嗣經本院
    以九十六年度聲減字第六七九號裁定減刑為應執行有期徒刑
    八月確定，於九十六年七月十六日（起訴書誤載為十五日）
    執行完畢。詎仍不知悛悔，其明知海洛因係業經公告列為毒
    品危害防制條例第二條第二項第一款之第一級毒品，不得非
    法持有、施用，詎仍未戒除施用毒品習性，另基於施用第一
    級毒品海洛因之犯意，於九十六年十月二十六日晚間九時許
    ，在新北市樹林區（改制前為臺北縣樹林市，以下均以改制
    後名稱稱之）鎮前街三之三號四樓「印象賓館」一０九號房
    內（起訴書誤認係於九十六年十月二十七日為警採尿時起回
    溯前二十六小時內之某時許，在不詳地點），施用第一級毒
    品海洛因一次。嗣於同日凌晨零時五十分許，在上址為警查
    獲，並扣得其所有供施用第一級毒品海洛因所用之注射針筒
    二支，嗣經警依法對其採集尿液送驗後，始查悉上情。
二、案經新北市政府警察局樹林分局報告臺灣板橋地方法院檢察
    署檢察官偵查起訴。
    理  由
壹、程序事項：
    被告蕭素真所犯係死刑、無期徒刑或最輕本刑為三年以上有
    期徒刑以外之罪，亦非屬高等法院管轄第一審之案件，其於
    準備程序中就被訴事實為有罪之陳述，經本院告知簡式審判
    程序之旨，並聽取公訴人及被告之意見後，經本院合議庭認
    為適宜，乃依刑事訴訟法第二百七十三條之一第一項規定，
    裁定由受命法官獨任進行簡式審判程序，先予敘明。
貳、實體事項：
一、上揭犯罪事實，業據被告於警詢、本院準備程序及審理中自
    白不諱。且被告於前揭查獲時地後經警依法對其採集尿液經
    送請臺灣檢驗科技股份有限公司以酵素免疫分析法（EIA ）
    初步檢驗及氣相層析質譜儀分析法（GC/MS ）確認檢驗結果
    ，確呈鴉片類（嗎啡）陽性反應，此有該公司出具之九十六
    年十一月十六日濫用藥物尿液檢驗報告及新北市政府警察局
    樹林分局毒品危害防制條例被移送者姓名暨代碼對照表各一
    紙在卷可稽。此外，復有扣案之被告所有供施用第一級毒品
    海洛因所用之注射針筒二支可資佐證。綜上所述，足見被告
    之自白核與事實相符，應可採為論罪科刑之依據。按施用第
    一、二級毒品為犯罪行為，毒品危害防制條例第十條第一項
    及第二項各定有處罰明文。故施用該毒品者，依前揭規定本
    應科以刑罰，惟基於施用毒品之人，兼有病患屬性，乃於刑
    事政策上對合於一定條件之施用者，依同條例第二十條、第
    二十三條之規定，施以觀察、勒戒及強制戒治之治療，期以
    保安處分替代刑罰，戒斷其身、心癮。嗣因其程序過於繁雜
    ，上揭條例於九十二年七月九日修正公布，自九十三年一月
    九日施行，將該第二十條、第二十三條之保安處分程序，單
    純區分為「初犯」、「五年內再犯」及「五年後再犯」三種
    ；依其立法理由之說明：「初犯」，經觀察、勒戒或強制戒
    治後，應為不起訴處分或不付審理之裁定；經觀察、勒戒或
    強制戒治執行完畢釋放後，「五年內再犯」者，因其再犯率
    甚高，原實施之觀察、勒戒及強制戒治既已無法收其實效，
    爰依法追訴或裁定交付審理。至於經觀察、勒戒或強制戒治
    執行完畢釋放後，「五年後再犯」者，前所實施之觀察、勒
    戒或強制戒治已足以遮斷其施用毒品之毒癮，為期自新及協
    助其斷除毒癮，仍適用「初犯」規定，先經觀察、勒戒或強
    制戒治之程序。從而依修正後之規定，僅限於「初犯」及「
    五年後再犯」二種情形，始應先經觀察、勒戒或強制戒治程
    序，不能逕行起訴，亦即設為施用毒品罪起訴條件之限制。
    但倘被告於五年內已再犯，經依法再為「保安處分」或「追
    訴處罰」者，縱其第三次（或第三次以上）施用毒品之時間
    ，在初犯之保安處分執行完畢釋放五年以後，即非屬「五年
    後再犯」之情形，且因前有「五年內再犯」情形，顯見其再
    犯率甚高，原實施之保安處分無法收其實效，毋庸仍予寬典
    處遇，而應依該條例第十條逕予刑罰制裁。至於第三次（或
    第三次以上）施用毒品之時間，是否宜有期間限制？以多久
    為適宜？則分屬刑事政策、專門醫學之範圍，非審判機關所
    能決定，有待循立法途徑解決，此為本院近來之統一見解（
    最高法院九十八年台非字第五六號判決意旨可資參照）。查
    本件被告前因施用毒品案件，經本院以八十七年度毒聲字第
    四九０號裁定送觀察、勒戒後，認有繼續施用毒品之傾向，
    復經本院以八十七年度毒聲字第八三０號裁定令入戒治處所
    施以強制戒治，嗣因戒治成效經評定合格，無繼續戒治之必
    要，由本院以八十七年度毒聲字第三四四六號裁定停止戒治
    ，所餘戒治期間交付保護管束，嗣經本院以八十八年度毒聲
    字第三七四三號裁定撤銷撤銷停止戒治並令入戒治處所施以
    強制戒治後，其戒治期間至八十九年一月十三日期滿執行完
    畢，經臺灣板橋地方法院檢察署檢察官以八十九年度戒毒偵
    字第二三六號為不起訴處分確定。又於前開強制戒治執行完
    畢釋放後五年內之九十三年三月八日因施用第一、二級毒品
    案件，經本院以九十三年度訴字第一０九五號判處應執行有
    期徒刑七月確定，甫於九十四年八月九日執行完畢一節，此
    有臺灣高等法院被告前案紀錄表一份在卷可參。被告既曾於
    前開強制戒治執行完畢釋放後五年內再犯施用第一、二級毒
    品案件而經依法再為追訴處罰，於本件中即非屬毒品危害防
    制條例第二十條第三項所定「五年後再犯」之情形，揆諸前
    揭判決意旨及說明，自應逕行追訴處罰。從而，本件事證已
    臻明確，被告犯行洵堪認定，應予依法論科。
二、核被告所為，係犯毒品危害防制條例第十條第一項之施用第
    一級毒品海洛因罪。被告持有第一級毒品海洛因後，進而施
    用，其持有之低度行為應被其施用之高度行為所吸收，不另
    論罪。又被告前因施用第一、二級毒品案件，經本院以九十
    三年度訴字第一０九五號判處應執行有期徒刑七月確定，甫
    於九十四年八月九日執行完畢。復因施用毒品案件，經本院
    分別以九十四年度訴字第二四七二號、九十五年度訴字第一
    二三五號各判處應執行有期徒刑十月、有期徒刑十月確定，
    前述二罪嗣經本院以九十五年度聲字第二二二八號裁定定其
    應執行有期徒刑一年七月，嗣經本院以九十六年度聲減字第
    六七九號裁定減刑為應執行有期徒刑八月確定，於九十六年
    七月十六日執行完畢，此有臺灣高等法院被告前案紀錄表一
    份在卷可參，其前受有期徒刑之執行完畢，於五年以內故意
    再犯本件有期徒刑以上之罪，為累犯，應依刑法第四十七條
    第一項規定，加重其刑。爰審酌被告屢犯不改，顯見其意志
    不堅，缺乏勒戒動機，其施用毒品足以導致精神障礙、性格
    異常，甚至造成生命危險，戕害一己之身體健康，惟念其犯
    後已能坦承犯行，態度尚稱良好等一切情狀，量處如主文所
    示之刑。至扣案之注射針筒二支，均係被告所有供本件施用
    第一級毒品海洛因犯行所用之物，亦據其於本院審理中供明
    在卷可按，爰均依刑法第三十八條第一項第二款規定，併予
    宣告沒收。
據上論斷，應依刑事訴訟法第二百七十三條之一第一項、第二百
九十九條第一項前段，毒品危害防制條例第十條第一項，刑法第
十一條前段、第四十七條第一項、第三十八條第一項第二款，判
決如主文。
本案經檢察官楊承翰到庭執行職務。
中    華    民    國   100    年    8     月    26    日
                  刑事第二十庭    法  官  林家賢
上列正本證明與原本無異。
如不服本判決，應於判決送達後十日內，向本院提出上訴書狀，
並應敘述具體理由；其未敘述上訴理由者，應於上訴期間屆滿後
二十日內向本院補提理由書（均須按他造當事人之人數附繕本）
「切勿逕送上級法院」。
                                  書記官  許清秋
中    華    民    國   100    年    8     月    26    日
附錄本判決論罪科刑法條：
毒品危害防制條例第十條第一項：
施用第一級毒品者，處六月以上五年以下有期徒刑。